【裁判字號】    98,審訴,178
【裁判日期】    980629
【裁判案由】    違反商業會計法等
【裁判全文】
臺灣士林地方法院刑事判決             98年度審訴字第178號
公  訴  人  臺灣士林地方法院檢察署檢察官
被      告  甲○○
上列被告因違反商業會計法等案件，經檢察官提起公訴（98年度
偵緝字第135 號）暨移送併案審理（臺灣士林地方法院檢察署98
年度偵緝字第145 號），經訊問被告後，被告為認罪之答辯，本
院合議庭裁定認宜由受命法官獨任改行簡式審判程序並判決如下
：
    主  文
甲○○共同商業負責人以明知為不實之事項，而填載會計憑證，
累犯，處有期徒刑壹年，減為有期徒刑陸月，如易科罰金以新臺
幣壹仟元折算壹日。
    事實及理由
一、本件犯罪事實及證據除引用起訴書之記載（如附件起訴書）
    外，另更正及補充如下：
  (一)事實更正部分：被告甲○○於民國95年間因詐欺案件，經臺
    灣臺北地方法院以95年度易字第582 號判決處有期徒刑4 月
    ，並於95年12月1 日因羈押折抵期滿而執行完畢。
  (二)證據補充部分：被告於本院準備程序及審理時之自白（見本
    院98年6 月15日準備程序筆錄第2 頁、審判筆錄第1 至5 頁
    ）。
二、按商業會計法所稱之商業會計憑證，分為原始憑證及記帳憑
    證，所謂原始憑證，係指證明事項之經過，而為造具記帳憑
    證所根據之憑證，計有外來憑證、對外憑證、內部憑證三類
    。而記帳憑證則係指證明處理會計事項人員之責任而為記帳
    所根據之憑證而言，有收入憑證、支出憑證及轉帳憑證三類
    ，此觀諸商業會計法第15條之規定自明，而營利事業銷貨統
    一發票，應認屬於商業會計法第15條所指商業會計憑證之1
    種。又會計憑證，依其記載之內容及其製作之目的，亦屬文
    書之一種，凡商業負責人、主辦及經辦會計人員或依法受託
    代他人處理會計事務之人員，以明知為不實事項而填製會計
    憑證或記入帳冊者，即該當商業會計法第71條第1 款之罪，
    本罪乃刑法第215 條業務上文書登載不實罪之特別規定，自
    應優先適用。核被告所為，係犯商業會計法第71條第1 款之
    填製不實會計憑證罪、稅捐稽徵法第43條第1 項之幫助逃漏
    稅捐罪。被告與邱姓之成年男子有犯意聯絡及行為分擔，均
    為共同正犯。被告所為如附表所示不實統一發票之行為，係
    於密切接近之時地實施，侵害稅捐稽徵主管機關對於稅捐稽
    徵管理之正確性，各行為之獨立性極為薄弱，依一般社會健
    全觀念，在時間差距上，難以強行分開，應論以接續犯一罪
    。又被告以一行為同時觸犯上開2 罪名，為想像競合犯，應
    依刑法第55條之規定，從一重之商業會計法第71條第1 款之
    填製不實會計憑證罪處斷。又臺灣士林地方法院檢察署檢察
    官以98年度偵緝字第145 號移送併案部分，經查與本件98年
    度偵緝字第135 號起訴部分為同一案件，本院自得予以審理
    ，附此敘明。又被告有上述前科執行情形，此有臺灣高等法
    院被告前案紀錄表在卷可憑，其於前案有期徒刑執行完畢後
    ，5 年內故意再犯有期徒刑以上之本罪，為累犯，應依法加
    重其刑。爰審酌被告因貪圖一己之私利而為本案犯行之犯罪
    動機、目的、手段、所幫助逃漏稅捐之金額及犯罪後坦承犯
    行，態度尚佳等一切情狀，量處如主文所示之刑，以資懲儆
    。又被告係於96年4 月24日以前犯本罪，且係於中華民國九
    十六年罪犯減刑條例於96年7 月16日施行後之98年6 月11日
    始為本院通緝，此有該通緝書1 份附卷可憑，仍得依同條例
    第2條 第1 項第3 款之規定減其宣告刑期2 分之1 ，並依上
    述規定諭知易科罰金之折算標準。
三、據上論斷，應依刑事訴訟法第273 條之1 第1 項、第299 條
    第1項 前段、第310 條之2 、第454 條，商業會計法第71條
    第1 款，稅捐稽徵法第43條第1 項，刑法第11條前段、第28
    條、第55條、第47條第1 項、第41條第1 項，中華民國九十
    六年罪犯減刑條例第2 條第1 項第3 款、第7 條、第9 條，
    判決如主文。
四、本案經檢察官曾勁元到庭執行職務。
中    華    民    國    98    年    6    月    29     日
                  刑事第一庭法  官  王沛雷
以上正本證明與原本無異。
如不服本判決，應於收受送達後10日內向本院提出上訴書狀，其
未敘述上訴之理由者並得於提起上訴後20日內向本院補提理由書
( 均須按他造當事人之人數附繕本)「 切勿逕送上級法院」。
                            書記官  吳尚文
中    華    民    國    98    年    6    月    29     日
附錄本判決論罪科刑依據之法條：
商業會計法第71條
商業負責人、主辦及經辦會計人員或依法受託代他人處理會計事
務之人員有下列情事之一者，處5 年以下有期徒刑、拘役或科或
併科新臺幣60萬元以下罰金：
一、以明知為不實之事項，而填製會計憑證或記入帳冊。
二、故意使應保存之會計憑證、會計帳簿報表滅失毀損。
三、偽造或變造會計憑證、會計帳簿報表內容或毀損其頁數。
四、故意遺漏會計事項不為記錄，致使財務報表發生不實之結果
    。
五、其他利用不正當方法，致使會計事項或財務報表發生不實之
    結果。
稅捐稽徵法第43條
教唆或幫助犯第41條或第42條之罪者，處3 年以下有期徒刑、拘
役或科新台幣6 萬元以下罰金。
稅務人員、執行業務之律師、會計師或其他合法代理人犯前項之
罪者，加重其刑至二分之一。
稅務稽徵人員違反第33條規定者，除觸犯刑法者移送法辦外，處
1 萬元以上5 萬元以下罰鍰。
附表：
 ┌──┬─────┬──┬───────┬──────┐
 │編號│公司名稱  │發票│  銷售額      │ 營業稅額   │
 │    │          │張數│（新臺幣）    │（新臺幣）  │
 ├──┼─────┼──┼───────┼──────┤
 │ 一 │名擇公司  │  4 │  42,492,590元│ 2,124,630元│
 ├──┼─────┼──┼───────┼──────┤
 │ 二 │全運興公司│  1 │   3,684,430元│   184,222元│
 ├──┴─────┼──┼───────┼──────┤
 │合計            │  5 │  46,177,020元│ 2,308,852元│
 └────────┴──┴───────┴──────┘


司法院資訊處製作；財團法人民間司法改革基金會備份。
